臺灣士林地方法院刑事判決　　　　　　　 95年度易字第693號
公　訴　人　臺灣士林地方法院檢察署檢察官
被　　　告　甲○○
上列被告因業務侵占案件，經檢察官提起公訴（95年度偵緝字第
450 號），被告於本院審理時就被訴之事實為有罪之陳述，經本
院合議庭當庭裁定改由受命法官獨任依簡式審判程序審理並判決
如下：
    主  文
甲○○連續意圖為自己不法之所有，而侵占對於業務上所持有之
物，處有期徒刑壹年，減刑為有期徒刑陸月，如易科罰金以銀元
參佰元即新台幣玖佰元折算壹日。
    事  實
一、甲○○於民國90年間，受僱於廖賴瑞嬌所經營之址設臺北市
    內湖區○○街20巷3號德朧企業有限公司（下稱德朧公司）
    而擔任業務員，負責送貨及收取貨款之職務，為從事業務之
    人，竟基於意圖為自己不法所有之概括犯意，未將其於如附
    表所示之時間，向如附表「客戶名稱」欄所示之客戶處，所
    收取如附表「應收金額」欄所示之貨款共計新臺幣（下同）
    30 萬7240 元交給德朧公司，而侵占入己，嗣被告於同年10
    月10 日 藉故請假後即一去不返，而德朧公司因遭逢納莉颱
    風所帶來的水患，無暇兼顧，乃延至同年10月31日詳對帳目
    發現有異並報警處理，始悉上情。
二、案經德朧公司訴由臺北縣政府警察局汐止分局報告臺灣士林
    地方法院檢察署檢察官偵查起訴。
    理  由
一、上揭犯罪事實，業據被告甲○○於本院審理時坦承不諱，核
    與告訴人德朧公司代表人廖賴瑞嬌於偵查中所證述之情節（
    見92年度偵緝字第161 號卷第153 至155 頁）及證人丙○○
    （見95年度偵緝字第450 號卷第24至25頁）、乙○○（見91
    年度偵字第4749號卷第65至67頁）、李文龍（見92年度偵緝
    字第161 號卷第34至36頁）分別於偵查中所證述之情節相符
    合，復有估價單、帳冊、付款人為台北縣汐止鎮農會（支票
    號碼為0000000 ，金額為10050 元）之支票1 紙附於偵查卷
    及華寶商業銀行96年7 月13日函及附件（往來明細表、取款
    單憑條）附於本院卷可參，事證明確，被告犯行應堪認定。
二、新舊法比較：
（一）按被告行為後，刑法第2 條法律變更適用及第33條第5 款
      罰金之規定、第41條易科罰金之標準、第56條連續犯之規
      定，已於94年1 月7 日經立法院修正三讀通過，總統命令
      公布，於95年7 月1 日施行，該法第2 條係規範行為後法
      律變更適用所生新舊法律比較適用之準據法，於新法施行
      後，應適用新法第2 條第1 項之規定，為「從舊從輕」之
      比較。又按行為後法律有變更者，適用行為時之法律。但
      行為後之法律有利於行為人者，適用最有利於行為人之法
      律，修正後刑法第2 條第1 項定有明文。
（二）罰金刑部分，刑法分則編各罪所定罰金刑之貨幣單位原為
      銀元，修正前刑法第33 條 第5 款規定：「罰金：1 元（
      銀元）以上。」，而依罰金罰鍰提高標準條例規定，就72
      年6 月26日前修正之刑法部分條文罰金數額提高2 至10倍
      ，其後修正者則不提高倍數，並依現行法規所定貨幣單位
      折算新臺幣條例規定，以銀元1 元折算新臺幣3 元；修正
      後刑法第33條第5 款規定：「罰金：新臺幣1000元以上，
      以百元計算之。」，刑法第33條第5 款所定罰金貨幣單位
      經修正為新臺幣後，刑法分則各罪所定罰金刑之貨幣單位
      亦應配合修正為新臺幣，為使刑法分則編各罪所定罰金之
      最高數額與刑法修正前趨於一致，乃增訂刑法施行法第1
      條之1 ：「中華民國94年1 月7 日刑法修正施行後，刑法
      分則編所定罰金之貨幣單位為新臺幣。94年1 月7 日刑法
      修正時，刑法分則編未修正之條文定有罰金者，自94年1
      月7 日刑法修正施行後，就其所定數額提高為30倍。但72
      年6 月26日至94年1 月7日 新增或修正之條文，就其所定
      數額提高為3 倍。」；從而，刑法分則編各罪所定罰金刑
      之最高數額，於上開規定修正後並無不同，惟修正後刑法
      第33第5 款所定罰金刑最低數額，較之修正前提高，自以
      修正前刑法第33條第5 款規定，較有利於被告。
（三）易科罰金之標準：修正前刑法第41條第1 項前段規定：「
      犯最重本刑為5 年以下有期徒刑以下之刑之罪，而受6 個
      月以下有期徒刑或拘役之宣告，因身體、教育、職業、家
      庭之關係或其他正當事由，執行顯有困難者，得以1 元以
      上3 元以下折算1日 ，易科罰金。」又修正前罰金罰鍰提
      高標準條例第2 條（於95年7 月1 日修正刪除）規定，就
      其原定數額提高為100 倍折算1 日，則本件被告行為時之
      易科罰金折算標準，最高得以銀元300 元折算1 日，經折
      算為新臺幣後，應以新臺幣9 00元折算為1 日。惟95年7
      月1 日修正公布施行之刑法第41條第1 項前段則規定：「
      犯最重本刑為5 年以下有期徒刑以下之刑之罪，而受6 個
      月以下有期徒刑或拘役之宣告者，得以新臺幣1000元、
      2000元或3000元折算1 日，易科罰金。」比較修正前後之
      易科罰金折算標準，以修正前之規定，較有利於被告，則
      應依修正後刑法第2條 第1 項前段，適用修正前刑法第41
      條第1 項前段規定，定其折算標準。
（四）被告先後多次業務侵占之犯行，時間緊接，犯罪構成要件
      相同，顯係基於概括犯意而為之，惟被告行為後，刑法第
      56條連續犯之規定，業於94年1 月7 日修正公布刪除，並
      於95年7 月1 日施行，則被告之犯行，因行為後新法業已
      刪除連續犯之規定，此刪除雖非犯罪構成要件之變更，但
      顯已影響行為人刑罰之法律效果，自屬法律有變更，依新
      法第2 條第1項 規定，比較新、舊法結果，仍應適用較有
      利於被告之行為時法律即舊法論以連續犯1 罪並加重其刑
      （最高法院95年第8 次刑事庭會議決議參照）。
（五）又新舊法比較時應就罪刑有關之共犯、未遂犯、想像競合
      犯、牽連犯、連續犯、結合犯、以及累犯加重、自首減輕
      暨其他法定加減原因（如身份加減）與加減例等一切情形
      ，綜其全部罪刑之結果而為比較。（最高法院95年5 月23
      日第8次 刑法座談會參照）又比較裁判前之法律孰為有利
      於行為人時，應就罪刑有關之一切情形，比較其全部之結
      果，而為整個之適用，不能割裂而分別適用有利之條文。
      （最高法院27 年 上字第2615號判例參照）本件經上開綜
      合比較結果，認應全部適用舊法對被告較為有利。
三、核被告所為，係犯刑法第336 條第2 項業務侵占罪。其先後
    多次業務侵占之犯行，時間緊接，犯罪構成要件相同，顯係
    基於概括犯意而為之，依上開新舊法比較之結果應適用較有
    利於被告之行為時法律即舊法論以連續犯1 罪並加重其刑。
    公訴人認被告於偵查中於事證明確下，猶否認罪行，顯毫無
    悔意，且迄今不對告訴人之損害予以彌補，求處有期徒刑1
    年6 月，惟被告於本院審理時已坦白認錯，而有悔意，其求
    刑稍屬過重，爰審酌被告之品行、犯罪之動機、手段、所侵
    占之現金共307240元，及犯罪後深表悔悟等一切情狀，量處
    如主文所示之刑。又被告為本件犯罪時間係在96年4 月24
    日以前，所犯之罪，合於減刑條件，應依中華民國96年罪犯
    減刑條例第2 條第1 項第3 款予以減輕其宣告刑二分之一，
    併依上開減刑條例第9 條之規定，諭知易科罰金之折算標準
據上論斷，應依刑事訴訟法第273 條之1 第1 項、第299 條第1
項前段，修正後刑法第2 條第1 項前段、刑法第336 條第2 項、
修正前刑法第56條、第41條第1 項前段，罰金罰鍰提高標準條例
第1 條前段、修正前罰金罰鍰提高標準條例第2 條，現行法規所
定貨幣單位折算新台幣條例第2 條，中華民國96年罪犯減刑條例
第2 條第1 項第3 款、第7 條、第9 條，判決如主文。
本案經檢察官王以文到庭執行職務
中　　華　　民　　國　　96　　年　　8 　　月　　30　　日
                  刑事第三庭法  官  賴邦元
以上正本證明與原本無異。
如不服本判決，應於判決送達後10日內，向本院提出上訴狀。
                            書記官  游育慈
中　　華　　民　　國　　96　　年　　8 　　月　　30　　日
附錄本案論罪科刑法條之依據：
刑法第336條：
對於公務上或因公益所持有之物，犯前條第一項之罪者，處一年
以上七年以下有期徒刑，得併科五千元以下罰金。
對於業務上所持有之物，犯前條第一項之罪者，處六月以上五年
以下有期徒刑，得併科三千元以下罰金。
前二項之未遂犯罰之。
附　表：
┌──┬──────┬──────────┬─────┬────┐
│編號│日　　　 期 │客　 戶　 名　 稱　 │應收金額　│侵占金額│
│　　│　　　　　　│　　　　　　　　　　│　　　　　│　　　　│
├──┼──────┼──────────┼─────┼────┤
│ (一) │90年5月15日 │吉米超商　　　　　　│10280元   │10280元 │
├──┼──────┼──────────┼─────┼────┤
│ (二) │90年6月1日  │川陳小吃　　　　　　│140元     │140元   │
├──┼──────┼──────────┼─────┼────┤
│ (三) │90年5月23日 │阿英卡拉ＯＫ　　　　│840元     │840元   │
├──┼──────┼──────────┼─────┼────┤
│ (四) │90年7月4日  │原天熱炒　　　　　　│820元     │820元   │
├──┼──────┼──────────┼─────┼────┤
│ (五) │90年7月11日 │原天熱炒　　　　　　│820元     │820元   │
├──┼──────┼──────────┼─────┼────┤
│ (六) │90年8月7日  │佳客多（鴻圖）店　　│10050元   │10050元 │
├──┼──────┼──────────┼─────┼────┤
│ (七) │90年9月8日  │星辰卡拉ＯＫ　　　　│7335元    │7335元  │
├──┼──────┼──────────┼─────┼────┤
│ (八) │90年8月31日 │千禧卡拉ＯＫ　　　　│7700元    │7700元  │
├──┼──────┼──────────┼─────┼────┤
│ (九) │90年9月7日  │千禧卡拉ＯＫ　　　　│7120元    │7120元  │
├──┼──────┼──────────┼─────┼────┤
│ (十) │90年9月14日 │千禧卡拉ＯＫ　　　　│7760元    │7760元  │
├──┼──────┼──────────┼─────┼────┤
│ (十一) │90年9月12日 │千禧卡拉ＯＫ　　　　│9140元    │9140元  │
├──┼──────┼──────────┼─────┼────┤
│ (十二) │90年1月1日  │鴻福熱炒　　　　　　│9120元    │9120元  │
├──┼──────┼──────────┼─────┼────┤
│ (十三) │90年9月28日 │星光卡拉ＯＫ　　　　│22380元   │22380元 │
├──┼──────┼──────────┼─────┼────┤
│ (十四) │90年9月28日 │多琴　　　　　　　　│26500元   │26500元 │
├──┼──────┼──────────┼─────┼────┤
│ (十五) │90年10月6日 │被告甲○○向公司取走│187235元  │187235元│
│    │            │之貨                │          │        │
├──┼──────┼──────────┼─────┼────┤
│　　│合　　　　計│　　　　　　　　　　│　　　　　│307240元│
└──┴──────┴──────────┴─────┴────┘
